【裁判字號】    89,訴,1059
【裁判日期】    891020
【裁判案由】    違反藥事法
【裁判全文】
臺灣桃園地方法院刑事判決                        八十九年度訴字第一五九號
    公  訴  人  臺灣桃園地方法院檢察署檢察官
    被      告  甲○○
                丙○○
                乙○○
                丁○○
                戊○○
右列被告因違反藥事法案件，經檢察官提起公訴（八十八年度偵字第一七二三七號）
，本院判決如左：
        主  文
丙○○、丁○○、戊○○共同輸入禁藥，處有期徒刑陸月，緩刑參年。
乙○○共同輸入禁藥，累犯，處有期徒刑柒月。
甲○○部分公訴不受理。
        事  實
一、乙○○前於民國八十七年間因賭博罪，經台灣台北地方法院判處有期徒刑三月，
    如易科罰金，以三百元折算一日，甫於八十八年五月十七日易科罰金執行完畢。
    甲○○（另為公訴不受理，詳後述）、丙○○、乙○○、丁○○、戊○○明知Ｐ
    ＨＥＮＴＥＲＭＩＮＥ之成分為安非他命類藥品，業經行政院衛生署於民國六十
    九年十二月八日以衛署藥字第三０一一二四號公告為禁止使用之藥品，屬於藥事
    法第二十二條第一款之禁藥，而含有ＤＩＡＺＥＰＡＭ、ＢＩＳＡＣＯＤＹＬ、
    ＦＵＲＯＳＥＭＩＤＥ成分之藥品，需經中央衛生主管機關（行政院衛生署）查
    驗登記，核准發給藥品許可證後，始得輸入，如未經核准而擅自輸入，係屬於藥
    事法第二十二條第二款前段之禁藥，竟與一年籍不詳自稱「藍婷芳」之泰國成年
    女子基於輸入禁藥之犯意聯絡，於八十八年十月十五日一同搭機前往泰國，並由
    「藍婷芳」預先交付以已報紙包妥之如附表一編號一、附表三編號一、二、十、
    附表編號六、附表四編號三所示之含有ＰＨＥＮＴＥＲＭＩＮＥ安非他命類成分
    ，附表一編號二、三、附表二編號五、九、附表三編號三、七、附表四編號一、
    五所示之含有ＤＩＡＺＥＰＡＭ成分、附表一編號五、附表二編號八、十一、附
    表三編號四、附表四編號四所示之含有ＢＩＳＡＣＯＤＹＬ成分、附表二編號六
    所示之含有ＦＵＲＯＳＥＭＩＤＥ成分及附表一編號四、附表二編號三、四、七
    、附表三編號一、二、五、附表四編號二之非屬禁藥類之減肥藥品（名稱、數量
    及所含之成分均如附表所示）予甲○○，再由甲○○於同年月十八日上午八時許
    分別交付予丙○○、乙○○、丁○○、戊○○藏匿於渠等所攜帶之行李箱內，並
    於當日十二時許，在泰國曼谷機場搭乘長榮航空公司ＢＲ二一二號班機返台時夾
    帶入境，未經核准即擅自從泰國輸入前開禁藥，欲攜回台灣再交給「藍婷芳」販
    賣圖利，甲○○、丙○○、乙○○、丁○○、戊○○則獲得此行免費旅遊泰國之
    利益。嗣於同日下午六時三十分許，甲○○、丙○○、乙○○、丁○○、戊○○
    搭乘前開班機抵達桃園縣大園鄉中正機場入境後，在中正機場入境旅客行李檢查
    室通關時分別為財政部台北關稅局稽查人員當場查獲，並扣得如附表所示之藥品
    。
二、案經台南市調查站移送臺灣台南地方法院檢察署呈請台灣高等法院檢察署檢察長
    核轉台灣桃園地方法院檢察署檢察官偵查起訴。
        理  由
壹、有罪部分：
一、訊據被告丙○○、乙○○、丁○○、戊○○固均坦承有於右揭時、地，未經核准
    擅自由泰國輸入如附表所示之減肥藥品為海關人員查獲之事實，惟矢口否認有何
    違反藥事法之犯行，均辯稱：伊等以為所攜帶之藥品僅係減肥藥品，不知係屬禁
    藥云云。經查，被告於右揭時、地由泰國輸入如附表所示之減肥藥品為海關查獲
    之事實，業據被告迭於台南市調查站、偵查中及本院審理時供認屬實，並有台北
    關稅局稽查組八十八年十月十八日（八八）北稽檢移字第二四號函乙紙、法務部
    調查局台南市調查站偵辦違反藥事法案查獲證物啟封紀錄、台北關稅局扣押貨物
    、運輸工具收據及搜索筆錄、扣押物品清單影本各五紙在卷可稽，而如附表所示
    之減肥藥品其中如附表一編號一、附表三編號一、二、十、附表編號六、附表四
    編號三所示之藥品確含有ＰＨＥＮＴＥＲＭＩＮＥ之成分，係屬行政院衛生署於
    六十九年十二月八日以衛署藥字第三○一一二四號公告禁止使用之藥品，且該減
    肥藥品係未經核准輸入上市之藥品，為藥事法第二十二條第一款所稱之禁藥；而
    附表一編號二、三、附表二編號五、九、附表三編號三、七、附表四編號一、五
    所示之藥品含有ＤＩＡＺＥＰＡＭ成分、附表一編號五、附表二編號八、十一、
    附表三編號四、附表四編號四所示之藥品含有ＢＩＳＡＣＯＤＹＬ成分、附表二
    編號六所示之藥品含有ＦＵＲＯＳＥＭＩＤＥ成分，均需經中央衛生主管機關行
    政院衛生署查驗登記，核准發給藥品許可證後，始得輸入，未經核准而擅自輸入
    ，係屬於藥事法第二十二條第二款前段之禁藥等情，業經行政院衛生署藥物食品
    管理局及法務部調查局分別鑑驗屬實，並有行政院衛生署八十八年十二月二十日
    衛署藥字第八八０七九九八八號函及八十八年十一月十九日衛署藥字第八八０七
    二六五二號函、八十八年十二月一日衛署藥字第八八０七二九八二號、八十八年
    十二月一日衛署藥字第八八０七二九八三號、八十八年十二月二十一日衛署藥字
    第八八０七四七八四號函、行政院衛生署藥物食品檢驗局八十八年十一月十五日
    藥檢壹字第八八一七四七一號、八十八年十一月二十五日藥檢壹字第八八一七四
    七二號、八十八年十一月二十五日藥檢壹字第八八一七四七三號、八十八年十一
    月三十日藥檢壹字第八八一七四六九號、八十八年十一月三十日藥檢壹字第八八
    一七四七０號檢驗成績書影本各乙紙、法務部調查鑑定通知書影本五紙、減肥藥
    圖示及成分說明（內附照片）六份在卷可資佐證，復有被告未經核准擅自輸入之
    如附表所示之藥品扣案可考。被告雖以前詞置辯，惟查被告攜帶前揭藥品入境，
    並未事先取得藥品輸入許可證，且未在中華民國入境旅客申報單據實填載，甚至
    將藥品刻意以報紙包裝藏匿於行李箱中夾帶入境之情，已據被告自承在卷，並有
    前開台北關稅局扣押貨物、運輸工具收據及搜索筆錄、扣押物品清單可稽，足見
    其企圖闖關逃避檢查之意，至為灼然，復徵之國內媒體對泰國減肥藥之含有安非
    他命及禁藥成分亦多所報導，是被告對其所攜帶之上開藥品內含有禁藥之成分，
    實難諉為不知。是其猶謂不知係屬禁藥，殊難憑採。參以被告所攜帶之前開禁藥
    多達一百二十一公斤（以法務部調查局台南市調查站之秤重為準）之多，益徵上
    開藥品非屬被告自用之隨身藥品至明。再者，輸入禁藥亦不以圖利或果已獲利為
    構成要件。綜上本件事證已明，被告犯行洵堪認定，應依法論科。
二、按輸入藥品，應依藥事法第三十九條規定將其成分、規格、性能、製法之要旨，
    檢驗規格與方法及有關資料或證件，連同標籤、仿單及樣品，並繳納證書費、查
    驗費，申請中央衛生主管機關（行政院衛生署）查驗登記，經核准發給藥品許可
    證後，始得由藥品許可證所有人及其授權者輸入，依藥事法施行細則第六條之規
    定，則不屬於禁藥外，其餘之輸入藥品，除係旅客或隨交通工具服務人員所攜帶
    之自用藥品進口者外，若有未經中央衛生主管機關（行政院衛生署）核准擅自輸
    入之情形者，即係屬藥事法所稱之「禁藥」範圍，此於藥事法第二十二條第二款
    定有明文規定。被告受「藍婷芳」之泰國成年女子請託，未經中央衛生主管機關
    之核准，並以藏匿於行李箱之方式夾帶入境，種類繁多，重量亦多達一百二十一
    公斤，顯已非屬藥事法第二十二條第二款但書所稱旅客自用藥品，應認係「禁藥
    」。核被告丙○○、乙○○、丁○○、戊○○所為，均係犯藥事法第八十二條第
    一項之輸入禁藥罪，被告等與被告甲○○及該自稱「藍婷芳」之人就上揭犯行，
有犯意之聯絡及行為之分擔，均為共同正犯。查被告乙○○前於八十七年間因賭
    博罪，經台灣台北地方法院判處有期徒刑三月，如易科罰金，以三百元折算一日
    ，甫於八十八年五月十七日易科罰金執行完畢，有卷附臺灣桃園地方法院檢察署
    刑案資料查註紀錄表、臺灣高等法院被告全國前案紀錄表可按，其受有期徒刑之
    執行完畢後，五年以內再犯有期徒刑以上之罪，為累犯，依法加重其刑。爰審酌
    被告之素行、犯罪之動機、目的、輸入禁藥之數量、犯罪所生之損害及其於犯罪
    後之態度等一切情狀，分別量處如主文所示之刑。末查，被告丙○○、丁○○、
    戊○○前均未曾受有期徒刑以上刑之宣告，有卷附之臺灣桃園地方法院檢察署刑
    案資料查註紀錄表、臺灣高等法院被告全國前案紀錄表可考，因一時失慮，致罹
    本件犯行，深具悔意，經此起訴審判，當知所警惕，信無再犯之虞，本院認所宣
    告之刑以暫不執行為適當，均併諭知緩刑三年，以啟自新。
三、至附表一編號一、附表三編號一、二、十、附表編號六、附表四編號三所示之含
    有ＰＨＥＮＴＥＲＭＩＮＥ安非他命類成分，附表一編號二、三、附表二編號五
    、九、附表三編號三、七、附表四編號一、五所示之含有ＤＩＡＺＥＰＡＭ成分
    、附表一編號五、附表二編號八、十一、附表三編號四、附表四編號四所示之含
    有ＢＩＳＡＣＯＤＹＬ成分、附表二編號六所示之含有ＦＵＲＯＳＥＭＩＤＥ成
    分及附表一編號四、附表二編號三、四、七、附表三編號一、二、五、附表四編
    號二之非屬禁藥類之減肥藥品已經財政部臺北關稅局為沒入之處分，有該處分書
    （影本）乙紙附卷可佐，爰不另宣告沒收，附此敘明。
貳、不受理部分：
一、公訴意旨略以：如附件起訴書所載。
二、按已經提起公訴或自訴之案件，同一法院重行起訴者，應諭知不受理判，刑事訴
    訟法第三百零三條第二款定有明文。
三、經查：被告甲○○亦涉於八十九年一月十三日，與另案被告張家裕、羅欣純等人
    共同輸入禁藥，而經公訴人以其涉犯藥事法第八十二條第一項之輸入禁藥罪嫌提
    起公訴，並於八十九年六月九日繫屬本院，而由本院以八十九年度訴字第七八五
    號審理在案，此有台灣桃園地方法院檢察署檢察官起訴書、台灣高等法院被告全
    國前案紀錄表在卷可參。被告甲○○前於八十八年八月十八日涉犯本件輸入禁藥
    罪嫌，其與前開案件之犯罪時間緊接，所犯係構成要件相同之罪名，顯基於概括
    犯意為之，為連續犯，而屬裁判上一罪，為同一案件。查本件之繫屬時日係八十
    九年八月一日，繫屬時間顯在前開八十九年度訴字第七八五號案件之後，揆諸前
    開法條規定，本件關於被告甲○○部分自應諭知不受理判決。
據上論斷，應依刑事訴訟法第二百九十九條第一項前段、第三百零三條第二款，藥事
法第八十二條第一項，刑法第十一條前段、第二十八條、第四十七條、第七十四條第
一款，判決如主文。
本案經檢察官魏雯祈到庭執行職務。
中      華        民        國      八十九      年    十    月    二十  日
                                    臺灣桃園地方法院刑事第三庭
                                        法  官  林惠霞
右正本證明與原本無異。
如不服本判決，應於判決送達後十日內，向本院提出上訴狀。
                                        書記官  陳婉婷
中      華        民        國      八十九      年    十    月   二十三 日
附表一：被告乙○○所輸入之禁藥一覽表
┌──┬───────────┬──────┬───────────┐
│編號│      外觀            │數量（毛重）│  所含藥品成份        │
├──┼───────────┼──────┼───────────┤
│一  │藍白兩色膠囊          │四七００公克│ＰＨＥＮＴＥＲＭＩＮＥ│
├──┼───────────┼──────┼───────────┤
│二  │紫紅色圓形印有Ｙ顆粒藥│二九五０公克│ＤＩＡＺＥＰＡＭ      │
│    │錠                    │            │                      │
├──┼───────────┼──────┼───────────┤
│三  │藍色小圓形印有Ｔ１０藥│一一四四公克│ＤＩＡＺＥＰＡＭ      │
│    │錠                    │            │                      │
├──┼───────────┼──────┼───────────┤
│四  │藍色圓形印有Ｙ糖衣錠  │五五九七公克│未含常見西藥成份      │
├──┼───────────┼──────┼───────────┤
│五  │白色小圓形糖衣錠      │一八一一公克│ＢＩＳＡＣＯＤＹＬ    │
└──┴───────────┴──────┴───────────┘
附表二：被告丙○○所輸入之禁藥一覽表
┌──┬───────────┬──────┬───────────┐
│編號│      外觀            │數量（毛重）│  所含藥品成份        │
├──┼───────────┼──────┼───────────┤
│一  │黃藍兩色膠囊          │二九六九公克│ＰＨＥＮＴＥＲＭＩＮＥ│
├──┼───────────┼──────┼───────────┤
│二  │藍灰兩色膠囊          │七七九公克  │ＰＨＥＮＴＥＲＭＩＮＥ│
├──┼───────────┼──────┼───────────┤
│三  │咖啡色圓形印有Ｙ藥錠  │四六四一公克│末檢出禁藥成分        │
├──┼───────────┼──────┼───────────┤
│四  │咖啡橢圓形印有Ｔ－Ｔ  │八三六公克  │未檢出禁藥成分        │
│    │藥錠                  │            │                      │
├──┼───────────┼──────┼───────────┤
│五  │淺錄色圓形藥錠        │二八七公克  │ＤＩＡＺＥＰＡＭ      │
├──┼───────────┼──────┼───────────┤
│六  │桔色圓形印有Ｌ字膠囊  │二四一０公克│ＦＵＲＯＳＥＭＩＤＥ  │
├──┼───────────┼──────┼───────────┤
│七  │藍色圓形印有Ｙ藥錠    │一三五三公克│未檢出禁藥成分        │
├──┼───────────┼──────┼───────────┤
│八  │粉紅色圓形藥錠        │三０二公克  │ＢＩＳＡＣＯＤＹＬ    │
├──┼───────────┼──────┼───────────┤
│九  │黃色橢圓形藥錠        │二一三０公克│ＤＩＡＺＥＰＡＭ      │
├──┼───────────┼──────┼───────────┤
│十  │黃白兩色膠囊          │八一九公克  │ＰＨＥＮＴＥＲＭＩＮＥ│
├──┼───────────┼──────┼───────────┤
│十一│白色小圓形糖衣錠      │一四四一公克│ＢＩＳＡＣＯＤＹＬ    │
└──┴───────────┴──────┴───────────┘
附表三：被告丁○○所輸入之禁藥一覽表
┌──┬───────────┬──────┬───────────┐
│編號│      外觀            │數量（毛重）│  所含藥品成份        │
├──┼───────────┼──────┼───────────┤
│一  │土黃色橢圓形印有Ｔ－Ｔ│一五０六０粒│未檢出禁藥成分        │
│    │藥錠                  │            │                      │
├──┼───────────┼──────┼───────────┤
│二  │咖啡色圓形印有Ｙ字藥錠│二八六０粒  │未檢出禁藥成分        │
├──┼───────────┼──────┼───────────┤
│三  │紫紅色圓形印有Ｙ字藥錠│三三六六０粒│ＤＩＡＺＥＰＡＭ      │
├──┼───────────┼──────┼───────────┤
│四  │白色小圓形糖衣錠      │三三六六０粒│ＢＩＳＡＣＯＤＹＬ    │
├──┼───────────┼──────┼───────────┤
│五  │藍色圓形印有Ｙ字藥錠  │六七二六０粒│未檢出禁藥成分        │
├──┼───────────┼──────┼───────────┤
│六  │藍白兩色印有ＴＲＩＭ字│三三六六０粒│ＰＨＥＮＴＥＲＭＩＮＥ│
│    │膠囊                  │            │                      │
├──┼───────────┼──────┼───────────┤
│七  │藍色圓形印有Ｔ１０藥錠│三三六六０粒│ＤＩＡＺＥＰＡＭ      │
└──┴───────────┴──────┴───────────┘
附表四：被告戊○○所輸入之禁藥一覽表
┌──┬───────────┬──────┬───────────┐
│編號│      外觀            │數量（毛重）│  所含藥品成份        │
├──┼───────────┼──────┼───────────┤
│一  │藍色小圓形印有Ｔ１０藥│一六八００粒│ＤＩＡＺＥＰＡＭ      │
│    │錠                    │            │                      │
├──┼───────────┼──────┼───────────┤
│二  │藍色圓形印有Ｙ字糖衣錠│一六八００粒│未檢出禁藥成分        │
├──┼───────────┼──────┼───────────┤
│三  │藍白兩色膠囊          │三三六００粒│ＰＨＥＮＴＥＲＭＩＮＥ│
├──┼───────────┼──────┼───────────┤
│四  │白色小圓形糖衣錠      │一六八００粒│ＢＩＳＡＣＯＤＹＬ    │
├──┼───────────┼──────┼───────────┤
│五  │紫色圓形印有Ｙ字藥錠  │一六八００粒│ＤＩＡＺＥＰＡＭ      │
└──┴───────────┴──────┴───────────┘
論罪科刑依據之法條：
藥事法第八十二條第一項
  製造或輸入偽藥或禁藥者，處七年以下有期徒刑，得併科新臺幣十五萬元以下罰金
。


司法院資訊處製作；財團法人民間司法改革基金會備份。
